【裁判字號】    97,易,653
【裁判日期】    970627
【裁判案由】    詐欺
【裁判全文】
臺灣板橋地方法院刑事判決               97年度易字第653號
公  訴  人  臺灣板橋地方法院檢察署檢察官
被      告  甲○○
上列被告因詐欺案件，經檢察官提起公訴（九十七年度偵字第三
九六五號），本院判決如下：
    主  文
甲○○幫助意圖為自己不法之所有，以詐術使人將本人之物交付
，累犯，處有期徒刑捌月，減為有期徒刑肆月，如易科罰金，以
新臺幣壹仟元折算壹日。
    事  實
一、甲○○前曾於民國九十三年間因軍法違反職役職責罪，經國
    防部北部地方軍事法院桃園分院以九十三年度桃審字第一八
    三號判有期徒刑七月確定，於九十四年四月一日執行完畢（
    在本案構成累犯）。詎猶不知悛悔，明知依一般社會生活之
    通常經驗，本可預見將自己之金融機構帳戶提供予他人使用
    ，有遭他人利用作為詐騙工具之可能，竟仍不違其本意，基
    於幫助詐欺之不確定故意，於民國九十五年九月十二日至同
    年十月十八日間之某日，在不詳處所，將其本人在臺灣郵政
    股份有限公司板橋埔墘郵局所開設之存款帳戶（帳號：0000
    0000000000號）之存摺、金融卡（含密碼），交付予不詳真
    實姓名年籍之人，供他人作為存、提款及轉帳匯款使用，而
    以此方式幫助該犯罪集團為詐欺犯行。嗣該犯罪集團成員基
    於意圖為自己不法所有之犯意，於九十五年十月十八日下午
    一時許，推由其中一名成員撥打電話予乙○○，對乙○○佯
    稱被抽中第二獎可獲取獎金，惟需將相關費用新臺幣（下同
    ）七萬一千元匯款至指定帳戶始能領取云云，致乙○○不疑
    有詐而陷於錯誤，於同日下午一時四十五分許，至高雄縣鳳
    山市新富郵局，依指示以臨櫃匯款之方式，將七萬一千元匯
    入甲○○上開帳戶內，並由該犯罪集團人員隨即於同日以提
    款卡取走乙○○所匯入之全部款項。嗣該詐欺集團成員復向
    乙○○佯稱因尚未加入會員，需再匯款四十萬元云云，乙○
    ○始發覺受騙報警處理，而查悉上情。
二、案經臺北縣政府警察局海山分局報告臺灣板橋地方法院檢察
    署檢察官偵查起訴。
    理  由
一、訊據被告甲○○在警詢時及偵審中均矢口否認有何幫助詐欺
    之犯行，在本院審理時辯稱：伊並沒有將伊在郵局之帳戶交
    由任何人使用，伊於九十五年九月十二日為領款方便才去辦
    晶片卡，伊之密碼為731031，伊不知道詐騙集團為何會知道
    伊之密碼，伊不知道伊郵局之存摺及提款卡是何時何地弄丟
    的，所謂搞丟就是不知道時間、地點，伊當時蹺家，郵局存
    摺、提款卡、身分證及健保卡等物一起放在包包裡搞丟，伊
    在上開物品弄丟後，因身分證、健保卡比較重要，所以有重
    辦，而存摺部分因沒有什麼錢，就沒有處理云云；而在警詢
    時則辯稱：伊郵局之存摺及提款卡係於九十四年間在板橋市
    路上遺失的，詳細日期及地點伊忘記了，遺失後伊就沒有再
    使用該存摺及提款卡，但因存摺內所剩餘額不多，所以未掛
    失及報警，因伊當時未住在家中，所以將存摺及提款卡放在
    背包內，伊有在存摺後面用鉛筆註記金融卡密碼云云；在偵
    查中辯稱：伊很早以前就發現存摺、提款卡已經搞丟，時間
    伊忘記了云云。然查：
  (一)被害人乙○○因受詐騙而匯款七萬一千元至被告在板橋埔墘
    郵局之前開帳戶內，業據證人即被害人乙○○在警詢時證述
    綦詳，而被告在本院審判程序亦同意以上開證人之證言作為
    證據，且本院審酌上開證述作成時之情況認為適當，是自得
    以其證言為證據。此外，復有被告在板橋埔墘郵局之開戶資
    料及帳戶交易明細一份、郵政國內匯款執據一紙、高雄縣政
    府警察局鳳山分局詐騙帳戶通報警示、詐騙電話斷話簡便格
    式表一紙等件附卷可稽。是堪認被害人乙○○確有因遭詐騙
    而匯款至被告前開帳戶內。
  (二)再者，被告雖辯稱其身分證與上開帳戶之存摺、提款卡等物
    同時遺失云云，然被告於九十五年九月十二日始向板橋埔墘
    郵局申請核發晶片金融卡，而此時帳戶餘額僅餘二十八元，
    且自九十四年十月二十八日起至上開換發晶片金融卡之間，
    該帳戶完全無存、提款進出紀錄，而在換發晶片金融卡後迄
    至本件被害人乙○○於九十五年十月十八日因受詐騙而匯款
    七萬一千元至上開帳戶之間，該帳戶亦完全無存、提款進出
    紀錄，此有被告所開立之板橋埔墘郵局客戶歷史交易清單一
    份在卷可稽，則被告既已久未使用上開帳戶，在換發晶片金
    融卡前後，亦均未使用該帳戶，且該帳戶餘額僅餘二十八元
    ，則被告換發晶片金融卡之目的為何，誠屬可疑；再參以經
    本院當庭檢視被告在本院審理時所提出之國民身分證係於九
    十五年十一月二十八日換發，而新式國民身分證自九十四年
    十二月二十一日起即開始換發，顯見被告之國民身分證並無
    遺失補發之紀錄，則被告前開辯解，實難遽信。
  (三)復查，一般人欲使用晶片金融卡領取款項者，須於金融機構
    所設置之自動櫃員機依指令操作，並輸入正確之密碼，方可
    順利提領款項，若非經帳戶所有人同意，或授權並告知金融
    卡密碼，以現今晶片金融卡至少有六位以上密碼，而每位由
    0至9，其有000000至999999等多種組合之設定，且於同一次
    提領中，使用人所輸入正確密碼之次數僅以三次為限，否則
    該金融卡即被鎖卡無法使用，因此單純持有金融卡之人，如
    欲隨機輸入正確號碼而成功提領款項之機率，實屬低微；據
    此，被告於本院審理時既稱其帳戶之晶片金融卡密碼由其自
    己設定，亦未授權他人使用，而所述苟為真實，則被告之金
    融卡縱屬遺失，然拾得人欲持之提領款項實非易事，況被告
    若果真係以其生日為密碼，更無需在存摺後面用鉛筆註記金
    融卡密碼，益顯見被告前開辯解，不足採信。
  (四)又按金融帳戶係個人資金流通之交易工具，進出款項將影響
    其個人社會信用評價，具有強烈之屬人性及隱私性，應由本
    人謹慎妥善保管，若有遺失或遭竊，應立刻向金融機構申請
    掛失或報警處理，而被告既稱因要使用該帳戶始隨身帶在身
    上云云，然在遺失上開帳戶之存摺、提款卡等重要物品後竟
    未報警處理，且亦未立即至郵局掛失，實有違常情；再參諸
    上開帳戶若非被告提供予他人使用，則使用人將隨時處於被
    告至郵局掛失而無法提領款項之風險，如何能安心使用該帳
    戶而告知被害人將款項匯入上開帳戶內，是被告前開所辯，
    顯係事後卸責之詞，委不足採。
  (五)末按於郵局或銀行等金融機構開設存款帳戶，請領存摺及提
    款卡一事，原係針對個人身分之社會信用而予以資金流通，
    具有強烈之屬人性，而金融帳戶為個人理財之工具，於郵局
    或銀行等金融機構申請開設存款帳戶亦無任何特殊之資格限
    制，一般民眾皆可以存入最低開戶金額之方式，任意於銀行
    或郵局等金融機構申請開設存款帳戶，且一人並可於不同之
    金融機構申請多數之存款帳戶使用，此屬眾所周知之事實，
    亦為被告所應知，是依一般人之社會生活經驗，若見他人不
    以自己名義申請帳戶，反而向人收購或借用存款帳戶供己使
    用，衡情對於該等帳戶是否供犯罪集團為詐欺犯行等不法目
    的使用當有合理之懷疑，以被告係心智成熟之成年人，且利
    用他人帳戶從事詐欺，早為傳播媒體廣為報導，依其個人之
    經驗，應有預見將存摺及提款卡提供他人使用，係幫助他人
    從事詐欺犯行，是被告有幫助詐欺之行為及不確定故意甚明
    。
  (六)綜上所述，被告前開辯解，無非事後避就卸責之詞，洵不足
    採，本件事證明確，被告犯行堪以認定，應予依法論科。
三、核被告所為，係犯刑法第三十條第一項、第三百三十九條第
    一項之幫助詐欺取財罪。又被告以幫助之意思，參與構成要
    件以外之行為，為幫助犯，爰依刑法第三十條第二項規定，
    依正犯之刑減輕之。末查，被告前受有如事實欄第一項所記
    載之犯罪科刑及執行情形，有臺灣高等法院被告前案紀錄表
    一份在卷可按，其受有期徒刑執行完畢後，五年以內故意再
    犯本件有期徒刑以上之罪，為累犯，應依刑法第四十七條第
    一項之規定加重其刑。爰審酌被告將存摺、提款卡提供予他
    人使用，助長他人犯罪，增加被害人尋求救濟及治安機關查
    緝犯罪之困難，危害被害人財產安全及社會治安，且被告犯
    罪後否認犯行，不知悔悟，犯後態度不佳等一切情狀，量處
    如主文所示之刑。又本件被告犯罪時間係在九十六年四月二
    十四日以前，合於中華民國九十六年罪犯減刑條例第二條第
    一項第三款之規定，且並無該條例所規定不得減刑之情形，
    是併依上開減刑條例規定予以減刑，並諭知易科罰金之折算
    標準。
據上論斷，依刑事訴訟法第二百九十九條第一項前段，刑法第三
十條第一項前段、第二項、第三百三十九條第一項、第四十七條
第一項、第四十一條第一項前段，刑法施行法第一條之一第一項
、第二項前段，中華民國九十六年罪犯減刑條例第二條第一項第
三款、第七條、第九條，判決如主文。
本案經檢察官顏妃琇到庭執行職務。
中    華    民    國    97    年    6     月    27    日
                  刑事第八庭  審判長法  官  潘翠雪
                                    法  官  絲鈺雲
                                    法  官  王士珮
以上正本證明與原本無異。
如不服本判決應於送達後10日內向本院提出上訴狀。
                                    書記官  郭晉良
中    華    民    國    97    年    6     月    27    日
附錄本案論罪科刑法條全文：
中華民國刑法第三百三十九條：
意圖為自己或第三人不法之所有，以詐術使人將本人或第三人之
物交付者，處五年以下有期徒刑、拘役或科或併科一千元以下罰
金。
以前項方法得財產上不法之利益或使第三人得之者，亦同。
前二項之未遂犯罰之。


司法院資訊處製作；財團法人民間司法改革基金會備份。
